臺灣臺北地方法院刑事判決　　　　　　　93年度訴字第1648號
公　訴　人　臺灣臺北地方法院檢察署檢察官
被　　　告　甲○○
指定辯護人　本院公設辯護人乙○○
被　　　告　丁○○
右　一　人
選任辯護人　莊秀銘律師
　　　　　　蕭俊龍律師
被　　　告　戊○○
　　　　　　己○○
右　一　人
選任辯護人　余鐘柳律師
　　　　　　許俊仁律師
上列被告等因違反槍砲彈藥刀械管制條例等案件，經檢察官提起
公訴（九十三年度偵字第一七六○七號），嗣於本院準備程序進
行中，被告就被訴事實為有罪之陳述，經本院合議庭裁定由受命
法官獨任進行簡式審判程序，本院判決如下：
    主  文
甲○○未經許可，持有可發射子彈具有殺傷力之改造手槍，處有
期徒刑壹年捌月，併科罰金新臺幣壹拾萬元，罰金如易服勞役，
以新臺幣玖佰元即銀元佰元折算壹日。扣案之仿ＢＥＲＥＴＴ
Ａ廠九二ＦＳ型半自動手槍製造之改造手槍壹枝（槍枝管制編號
為0000000000號，含彈匣壹個）、口徑九ｍｍ之制式
子彈顆均沒收。
丁○○未經許可，持有可發射子彈具有殺傷力之改造手槍，處有
期徒刑壹年陸月，併科罰金新臺幣壹拾萬元，罰金如易服勞役，
以新臺幣玖佰元即銀元佰元折算壹日。扣案之仿ＢＥＲＥＴＴ
Ａ廠九二ＦＳ型半自動手槍製造之改造手槍壹枝（槍枝管制編號
為0000000000號，含彈匣壹個）及口徑九ｍｍ之制式
子彈顆均沒收。
戊○○共同以非法方法，剝奪人之行動自由，累犯，處有期徒刑
陸月，如易科罰金以銀元佰元折算壹日。
己○○共同以非法方法，剝奪人之行動自由，處有期徒刑陸月，
如易科罰金以銀元佰元折算壹日，緩刑貳年。
    事  實
一、戊○○前因犯傷害案件，經臺灣高等法院於民國九十一年二
    月二十六日以九十年度上易字第三八八一號判處有期徒刑五
    月，如易科罰金以銀元三百元折算一日確定，甫於九十二年
    八月四日易科罰金執行完畢。緣丙○○於九十一年七、八月
    間某日，曾受甲○○委託辦理免服兵役之手續，並收受甲○○交付之新臺幣三十萬元，嗣後甲○○並未達成免服兵役目
    的，丙○○即避不見面，拒不退還款項，甲○○為此委託丁○○向丙○○催討債務。甲○○、丁○○明知非經主管機關
    許可，不得持有可發射子彈具有殺傷力之改造手槍及可供該
    槍枝使用具有殺傷力之子彈，惟甲○○因知真實姓名、年籍
    不詳，綽號「智澔」之友人與丙○○約定於九十三年七月二
    十四日下午五時許，在臺北市立中山女子高級中學（下稱中
    山女高）前見面，為避免與丙○○商談解決債務事宜時遭遇
    不測，竟先於九十三年七月二十三日晚間某時，在臺北市○○○路○段二七○號Ｂ一—一「 Sonic Lemon音速檸檬」（
    原名雅宴）舞廳，向真實姓名、年籍不詳，綽號「阿興」之
    成年男子，以新臺幣五萬元之代價，借得仿ＢＥＲＥＴＴＡ
    廠九二ＦＳ型半自動手槍製造之玩具手槍，換裝土造金屬槍
    管，可擊發子彈，具有殺傷力之改造手槍一枝（槍枝管制編
    號為0000000000號，含彈匣一個）及口徑九ｍｍ
    ，具有殺傷力之制式子彈三顆後，即未經主管機關許可，持
    有前揭改造手槍一枝及制式子彈三顆，復於同年月二十四日
    上午某時，再行委託丁○○相約戊○○及己○○一同前往中
    山女高前向丙○○催討債務。嗣於同日下午某時，甲○○將
    上述改造手槍一枝及制式子彈三顆分別置於一只黑色小背包
    內，持之搭乘己○○所駕駛車號五Ｅ—○二四一號自用小客
    車，並於上車後，在未告知丁○○、戊○○及己○○其持有
    上開改造手槍及制式子彈之情形下，將該黑色小背包放置於
    其座位即前開自用小客車右前座下方，與丁○○、戊○○一
    同前往中山女高前。待丙○○於同日下午四時四十分許出現
    後，甲○○、丁○○、戊○○及己○○等四人共同基於妨害
    自由之犯意聯絡，由丁○○、戊○○先行下車，自丙○○身
    後，分別一左一右攔住丙○○之腰部，對其稱：「五百（指
    甲○○）要過來，你等他一下。」等語，甲○○、己○○於
    丙○○之行動自由已遭丁○○及戊○○非法剝奪後，旋即下
    車與丁○○、戊○○共同以拳打、腳踢之方式毆打丙○○，
    丁○○並持電擊棒電擊丙○○（甲○○、丁○○、戊○○及
    己○○涉犯傷害罪嫌部分，未據丙○○告訴），待丙○○暈
    眩倒地後，甲○○、丁○○、戊○○及己○○等四人共同將
    丙○○強行押至前開自用小客車內，因丙○○在該車輛上一
    直大喊救命，丁○○即順手將甲○○置放於其座位下方黑色
    小背包內之前述改造手槍一枝取出，並持前揭改造手槍恐嚇
    丙○○不得妄動，甲○○旋即駕駛上開自用小客車搭載丁○○、戊○○、丙○○、己○○往臺北縣汐止市方向行駛，欲
    找尋丙○○在遭受毆打前表示可借貸金錢用以償還其積欠甲○○債務之友人住處。嗣經當時目擊丙○○遭甲○○、丁○○、戊○○及己○○等四人強押上車之路人，撥打電話報請
    臺北縣警察局勤務指揮中心處理後，經警循線在臺北縣汐止
    市○○街八八五巷口，攔得前開自用小客車，並於該車內扣
    得前開改造手槍一支（含彈匣一個）及制式子彈三顆，因而
    查知上情。
二、案經臺北縣政府警察局汐止分局報告臺灣臺北地方法院檢察
    署檢察官偵查起訴。
    理  由
一、前揭犯罪事實，業據被告甲○○、丁○○、戊○○及己○○
    於本院審理時坦承不諱，核與證人丙○○於警詢、偵查中之
    證述情節相符，並有臺北縣警察局勤務指揮中心受理各類案
    件記錄單影本一紙及照片十五幀在卷可憑，以及扣案之改造
    手槍一枝及制式子彈四顆可資佐證，而上開扣案之改造手槍
    一枝及制式子彈四顆，經內政部警政署刑事警察局以性能檢
    驗法鑑定，認送鑑手槍一枝（槍枝管制編號為000000
    0000號，含彈匣一個）係仿ＢＥＲＥＴＴＡ廠九二ＦＳ
    型半自動手槍製造之玩具手槍，換裝土造金屬槍管而成之改
    造手槍，機械性能良好，可擊發適用子彈，具殺傷力，而送
    鑑制式子彈三顆均係口徑九ｍｍ制式子彈，均具殺傷力，有
    該局九十三年八月十一日刑鑑字第○九三○一五七九○二號
    槍彈鑑定書一件附卷可稽，足認被告等之自白與事實相符，
    應堪採信，本件事證明確，被告等犯行均堪以認定，應予依
    法論科。
二、次按刑法第三百零二條之妨害自由罪，原包括私禁及以其他
    非法方法剝奪人之行動自由而言，所謂非法方法，當包括強
    暴脅迫等情事在內。縱其所為，合於刑法第三百零五條恐嚇
    危害安全之情形，仍應視為剝奪行動自由之部分行為，最高
    法院七十四年臺上字第三四○四號著有判例意旨足資參照。
    次按行為後法律有變更者，適用裁判時之法律，但裁判前之
    法律有利於行為人者，適用最有利於行為人之法律，刑法第
    二條第一項定有明文。查被告甲○○、丁○○行為後，槍砲
    彈藥刀械管制條例已於九十四年一月二十六日修正公布，並
    自公布日施行，原槍砲彈藥刀械管制條例第八條與第十條、
    第十一條合併修正移列為為修正條文第八條，原條例第十條
    、第十一條刪除，其中修正後槍砲彈藥刀械管制條例第八條
    第四項規定之法定刑，與修正前槍砲彈藥刀械管制條例相同
    構成要件之第十一條第四項規定之法定刑比較，法定刑由處
    一年以上七年以下有期徒刑，併科新臺幣七百萬元以下罰金
    ，修正為處三年以上十年以下有期徒刑，併科新臺幣七百萬
    元以下罰金，新舊法比較結果，以舊法即修正前之槍砲彈藥
    刀械管制條例第十一條第四項規定有利於被告，依刑法第二
    條第一項但書之規定，應適用修正前之槍砲彈藥刀械管制條
    例第十一條第四項規定處斷。核被告甲○○、丁○○、戊○○及己○○四人以非法方法剝奪丙○○行動自由之行為，均
    係犯刑法第三百零二條第一項之非法剝奪行動自由罪；被告
    甲○○、丁○○未經主管機關許可，持有可發射子彈具有殺
    傷力之改造手槍之行為，均係違反修正前之槍砲彈藥刀械管
    制條例第十一條第四項之未經許可，持有可發射子彈具有殺
    傷力之改造手槍罪；而被告甲○○未經主管機關許可，持有
    制式子彈之行為，則係違反槍砲彈藥刀械管制條例第十二條
    第四項未經許可持有子彈罪。被告四人就上揭妨害自由之犯
    行，有犯意之聯絡與行為之分擔，皆為共同正犯。被告甲○○以一持有行為，同時持有手槍及子彈，觸犯構成要件不相
    同之罪名，為想像競合犯，應從一重之未經許可，持有可發
    射子彈具有殺傷力之改造手槍罪論處。又被告甲○○、丁○○所違反修正前之槍砲彈藥刀械管制條例第十一條第四項之
    未經許可，持有可發射子彈具有殺傷力之改造手槍罪與刑法
    第三百零二條第一項之非法剝奪行動自由罪間，有方法結果
    之牽連關係，應從一重論以修正之槍砲彈藥刀械管制條例第
    十一條第四項之未經許可，持有可發射子彈具有殺傷力之改
    造手槍罪。檢察官於起訴書中雖認被告甲○○上開未經主管
    機關許可，持有制式子彈之行為，所犯法條為槍砲彈藥刀械
    管制條例第七條第四項之未經許可持有制式子彈罪嫌，尚有
    未洽，惟此部分既經蒞庭之公訴人於本院審理時變更起訴法
    條為槍砲彈藥刀械管制條例第十二條第四項未經許可持有子
    彈罪，本院自無庸變更起訴法條；又被告丁○○於妨害自由
    行為繼續中，持槍恐嚇被害人丙○○不得妄動一語，自屬包
    含於妨害行動自由之同一意念中，縱其所為合於刑法第三百
    零五條恐嚇危害安全之情形，仍視為剝奪行動自由之部分行
    為，不另論罪，公訴人認應與前開第三百零二條第一項之非
    法剝奪行動自由罪、修正前之槍砲彈藥刀械管制條例第十一
    條第四項之未經許可，持有可發射子彈具有殺傷力之改造手
    槍罪間，有方法結果之牽連關係，亦有未洽。另被告甲○○
    將其持有前揭改造手槍一枝及制式子彈三顆攜帶至被告己○○所駕駛之自小客車內時，並未告知其他被告，而被告丁○○在被害人丙○○大喊救命之情形下，亦未告知其他被告，
    即順手將上開改造手槍取出恐嚇被害人丙○○，被告甲○○
    就上開持有改造手槍及制式子彈之犯行、被告丁○○就前開
    持有改造手槍之犯行，均與其他被告並無犯意之聯絡及行為
    之分擔，其他被告就前揭被告甲○○、丁○○分別持有改造
    手槍、制式子彈之犯行，自不以共同被告論之，併此敘明。
    查被告戊○○前因犯傷害案件，經臺灣高等法院於九十一年
    二月二十六日以九十年度上易字第三八八一號判處有期徒刑
    五月，如易科罰金以銀元三百元折算一日確定，於九十二年
    八月四日易科罰金執行完畢，此有卷附之臺灣高等法院被告
    全國前案紀錄表一件可參，其受有期徒刑執行完畢，五年以
    內再犯有期徒刑以上之罪，為累犯，依法加重其刑。爰分別
    審酌槍砲、彈藥屬於高度危險之物品，非經主管機關許可不
    得擅自持有，以維社會大眾安全，被告甲○○、丁○○無故
    持有上開改造模型槍及制式子彈，且未繳交治安機關，嚴重
    危害社會安全，而被告甲○○、丁○○及己○○均無前科，
    素行尚稱良好，被告戊○○有前述傷害罪之前科，此均有臺
    灣高等法院被告全國前案紀錄表等件在卷可參，被告等四人
    為催討被害人丙○○積欠被告甲○○之債務，竟非法剝奪被
    害人丙○○之行動自由，對於被害人丙○○之生命、身體安
    全已造成嚴重之威脅、危險，形成社會治安及社會秩序之不
    安與混亂，惟被告等四人均年少識淺，於本院審理中均坦承
    犯行，犯後態度良好，被害人丙○○對被告等四人之傷害及
    妨害自由行為亦均不願追究，被告甲○○、丁○○持有前揭
    改造手槍及制式子彈之期間不長等一切情狀，分別量處如主
    文所示之刑，併就被告戊○○、己○○徒刑部分諭知易科罰
    金之折算標準、被告甲○○、丁○○罰金刑部分諭知易服勞
    役之折算標準，以示懲儆。又查：被告己○○前均未曾受有
    期徒刑以上刑之宣告，有臺灣高等法院被告全國前案紀錄表
    一件附卷可稽，被告己○○因一時失慮，致犯本罪，且犯後
    坦承犯行，深知悔悟，經此起訴審判，當知所警惕，信無再
    犯之虞，本院認所宣告之刑以暫不執行為適當，併諭知緩刑
    二年，以啟自新。另扣案之仿ＢＥＲＥＴＴＡ廠九二ＦＳ型
    半自動手槍製造之改造手槍一枝（槍枝管制編號為0000
    000000號，含彈匣一個）及口徑九ｍｍ之制式子彈三
    顆，均為違禁物，應依刑法第三十八條第一項第一款之規定
    沒收之。
據上論斷，依刑事訴訟法第二百七十三條之一第一項、第二百九
十九條第一項前段，修正前槍砲彈藥刀械管制條例第十一條第四
項，槍砲彈藥刀械管制條例第十二條第四項，刑法第二條第一項
但書、第十一條前段、第二十八條、第三百零二條第一項、第五
十五條、第四十七條、第四十一條第一項前段、第四十二條第二
項、第七十四條第一款、第三十八條第一項第一款，罰金罰鍰提
高標準條例第一條前段、第二條，現行法規所定貨幣單位折算新
臺幣條例第二條，判決如主文。
本案經檢察官李建論到庭執行職務
中　　華　　民　　國　九十四　年　　七　　月　二十九　日
                  臺灣臺北地方法院刑事第二庭
                              法    　官  雷淑雯
以上正本證明與原本無異。
如不服本判決，應於判決送達後十日內，向本院提出上訴狀。
　　　　　　　　　　　　　　　書  記  官　林碧華
中　　華　　民　　國　九十四　年　　七　　月　二十九　日
附錄本案論罪科刑法條全文：
修正前槍砲彈藥刀械管制條例第十一條
未經許可，製造、販賣或運輸第四條第一項第一款所稱其他可發
射金屬或子彈具有殺傷力之各式槍砲者，處五年以上有期徒刑，
併科新臺幣一千萬元以下罰金。
未經許可，轉讓、出租或出借前項所列槍砲者，處三年以上十年
以下有期徒刑，併科新臺幣七百萬元以下罰金。
意圖供自己或他人犯罪之用，而犯前二項之罪者，處無期徒刑或
七年以上有期徒刑，併科新臺幣一千萬元以下罰金。
未經許可，持有、寄藏或意圖販賣而陳列第一項所列槍砲者，處
一年以上七年以下有期徒刑，併科新臺幣七百萬元以下罰金。
第一項至第三項之未遂犯罰之。
槍砲彈藥刀械管制條例第十二條
未經許可，製造、販賣或運輸子彈者，處一年以上七年以下有期
徒刑，併科新臺幣五百萬元以下罰金。
未經許可，轉讓、出租或出借子彈者，處六月以上五年以下有期
徒刑，併科新臺幣三百萬元以下罰金。
意圖供自己或他人犯罪之用，而犯前二項之罪者，處三年以上十
年以下有期徒刑，併科新臺幣七百萬元以下罰金。
未經許可，持有、寄藏或意圖販賣而陳列子彈者，處五年以下有
期徒刑，併科新臺幣三百萬元以下罰金。
第一項至第三項之未遂犯罰之。
刑法第三百零二條
私行拘禁或以其他非法方法，剝奪人之行動自由者，處五年以下
有期徒刑、拘役或三百元以下罰金。
因而致人於死者，處無期徒刑或七年以上有期徒刑，致重傷者，
處三年以上十年以下有期徒刑。
第一項之未遂犯罰之。
